臺灣桃園地方法院行政訴訟判決　　　　　110年度交字第209號

　　　　　　　　　　　　　110年11月15日辯論終結
原　　　告　吳志倫　
被　　　告　桃園市政府交通事件裁決處

代　表　人　張丞邦　
訴訟代理人　黃一鳴律師
上列當事人間交通裁決事件，原告不服被告民國110 年4 月27日
桃交裁罰字第58－ZAB000000 號裁決，提起行政訴訟，本院判決
如下：
    主  文
原告之訴駁回。
訴訟費用新臺幣參佰元由原告負擔。
    事實及理由
壹、程序方面：
    本件原告經合法通知，無正當理由，未於言詞辯論期日到場
    ，依行政訴訟法第236 條、第218 條等規定準用民事訴訟法
    第385 條第1 項前段、第386 條等規定，且無民事訴訟法第
    386 條所列各款情形，爰依被告之聲請，由其一造辯論而為
    判決。
貳、實體方面：
    原告於109 年12月25日19時30分許，駕駛車牌號碼0000－00
    號自用小客車（下稱系爭車輛），行經國道二號高速公路東
    向9.2 公里處時，為民眾於109 年12月31日檢舉，經內政部
    警政署國道公路警察局第一公路警察大隊（下稱舉發機關）
    警員認原告有「行駛高速公路未依規定變換車道（變換車道
    未依規定全程使用方向燈）」之違規，遂逕行舉發並填製國
    道警交字第ZAB000000 號之舉發違反道路交通管理事件通知
    單（下稱系爭舉發通知單），記載應到案日期為110 年4 月
    4 日前，並移送被告處理。嗣原告到案陳述不服舉發，經被
    告函請舉發機關協助查明事實後，認原告確有「行駛高速公
    路未依規定變換車道」之違規，即於110 年4 月27日填製桃
    交裁罰字第58－ZAB000000 號裁決書（下稱原處分），爰依
    道路交通管理處罰條例（下稱處罰條例）第33條第1 項第4
    款、第63條第1 項第1 款及違反道路交通管理事件統一裁罰
    基準及處理細則（下稱裁罰基準及處理細則）等規定，裁處
    原告罰鍰新臺幣（下同）3,000 元，並記違規點數1 點。原
    告不服，於是提起本件行政訴訟。
二、原告起訴主張及聲明：
（一）主張要旨：該車道為縮減車道，原告依路面標線之指示循
      序切入主線車道，因路面有縮減車道之標線，後車應得知
      原告即將切入主線車道，故未影響後方車輛行車安全，遭
      民眾檢舉，較常理不符。
（二）聲明：撤銷原處分。
三、被告答辯及聲明：
（一）答辯要旨：
    1.引用處罰條例第7 條之1 、第33條第1 項第4 款、第63條
      第1 項第1 款、高速公路及快速公路交通管制規則（下稱
      管制規則）第11條、道安規則第91條第1 項第6 款，及臺
      灣新北地方法院105 年度交字第63號、第201 號、臺灣臺
      中地方法院107 年度交字第112 號等相關交通法規之條文
      與判決（詳卷附答辯狀）。
    2.舉發機關110 年4 月6 日國道警一交字第1100000000號函
      文表示略以：「…有關5652－VT號車於109 年12月25日19
      時30分，在國道2 號東向9.2 公里處未依規定變換車道(
      變換車道未依規定使用方向燈) 違規案，係民眾現場目睹
      該車違規，以科學儀器取得證據資料向本大隊提出檢舉。
      本大隊依道路交通管理處罰條例第7 條之1 『對於違反本
      條例之行為者，民眾得敘明違規事實或檢具違規證據資料
      ，向公路主管或警察機關檢舉，經查證屬實者，應即舉發
      』之規定，經查證屬實後，依據處罰條例第33條第1 項第
      4 款『未依規定變換車道』之規定，經查證屬實後依法逕
      行舉發（第ZAB000000 號違規單）…」等語。復經檢視採
      證光碟內容，於影片顯示時間19時30分28秒時，路面有顯
      示白虛線分隔同向車道，而系爭車輛於影片顯示時間19時
      30分33至40秒時，變換車道未依上開規定使用方向燈。處
      罰條例依其立法目的，即在為加強道路交通管理，維護交
      通秩序，確保交通安全。其中有關駕駛人行為應遵守之規
      定，本即都有其特別規範之安全理由，其中有關行進間之
      變換車道或轉彎，必須使用方向燈提醒其他駕駛人及行人
      ，尤為駕駛人須具備之基本常識，俾利其他用路人了解車
      輛動向，以維自身及他人行車安全。換言之，上開使用方
      向燈等行為係駕駛人行駛中應盡之注意義務，駕駛人確有
      遵守之義務。
    3.復參照臺灣台中地方法院107 年度交字第112 號判決意旨
      ，「穿越虛線」係供車輛匯入匯出時，做為劃分主線車道
      與其他車道之用，其他車道車輛應讓主線車道車輛先行，
      主線車道中最右側之外側車道與減速車道係屬不同之車道
      ，由外側車道駛入減速車道，仍屬車道間之變換，即應依
      規定顯示方向燈。是原告之行為確為變換車道，即應依規
      定使用方向燈。再者，道路交通標誌、標線、號誌，係交
      通主管機關依道路交通狀況及用路人之需要而依法設置，
      故駕駛人有遵守標誌、標線、號誌指示之義務，駕駛人不
      得僅憑其個人認知或價值判斷，或主觀認為其行為不致影
      響交通秩序、安全，而任意決定不予遵守，否則將使交通
      秩序大亂，非但影響道路交通安全及用路人權益，亦將使
      道路交通標誌、標線、號誌形同虛設。而道路設置之標誌
      ，係作為管制交通及維護用路人安全極為重要之交通標誌
      ，駕駛人應予遵守。
    4.綜上所述，系爭車輛因有「行駛高速公路未依規定變換車
      道」之情，已該當處罰條例第33條第1 項第4 款規定之要
      件，是被告依法裁處，應無違誤，原告之訴為無理由。
（二）聲明：駁回原告之訴。
四、爭點：
（一）被告認定原告有「行駛高速公路未依規定變換車道」之違
      規，有無違誤？
（二）被告以原處分裁罰原告3,000 元，並記違規點數1 點，有
      無違誤？
五、本院之判斷：
（一）前提事實：
      原告於109 年12月25日19時30分許，駕駛系爭車輛行經國
      道二號高速公路東向9.2 公里處時，為民眾於109 年12月
      31日檢舉，經舉發機關警員認原告有「行駛高速公路未依
      規定變換車道（變換車道未依規定全程使用方向燈）」之
      違規，並有舉發機關110 年4 月6 日國道警一交字第1101
      702998號函文（見本院卷第18頁）、違規採證光碟（見本
      院卷第19頁）、系爭舉發通知單（見本院卷第22頁）、汽
      車車籍查詢（見本院卷第23頁）、交通違規案件陳述書（
      見本院卷第24頁）、民眾檢舉明細資料（見本院卷第32頁
      ）等資料各1 份在卷可憑。原告亦不否認其於109 年12月
      25日19時30分許，有駕駛系爭車輛行經國道二號高速公路
      東向9.2 公里處之事實。
（二）被告認定原告有「行駛高速公路未依規定變換車道」之違
      規，並無違誤：
    1.按「汽車行駛於高速公路、快速公路或設站管制之道路，
      不遵使用限制、禁止、行車管制及管理事項之管制而有下
      列行為者，處汽車駕駛人新臺幣3,000 元以上6,000 元以
      下罰鍰：…三、未依規定變換車道」、「行車遇有轉向、
      減速暫停、讓車、倒車、變換車道等情況時所用之燈光及
      駕駛人之手勢，應依下列規定：六、變換車道時，應先顯
      示欲變換車道方向之燈光或手勢」、「汽車在行駛途中，
      變換車道或超越前車時，應依標誌、標線、號誌指示，並
      不得有下列情形：…二、未依規定使用方向燈」，處罰條
      例第33條第1 項第4 款、道安規則第91條第1 項第6 款、
      管制規則第11條第2 款分別定有明文。
    2.復按「對於違反本條例之行為者，民眾得敘明違規事實或
      檢具違規證據資料，向公路主管或警察機關檢舉，經查證
      屬實者，應即舉發。但行為終了日起逾7 日之檢舉，不予
      舉發」、「公路主管或警察機關受理民眾檢舉違反道路交
      通管理事件，應即派員查證，經查證屬實者，應即舉發，
      並將處理情形回復檢舉人。前項檢舉違規證據係以科學儀
      器取得，足資認定違規事實者，得逕行舉發之」，處罰條
      例第7-1 條、裁罰基準及處理細則第22條第1 項、第2 項
      分別定有明文。考其規範意旨，係考量警力有限及民眾取
      巧違規成性，為交通秩序混亂原因之一，一般民眾如能利
      用適當管道檢舉交通違規，除可彌補警力之不足外，亦將
      產生極大之嚇阻效果，以達到維護道路交通安全之行政目
      的；然為避免檢舉人刻意鑽營法律文字，造成法條之目的
      逸失，甚至衍生社會、鄰里之不安與不和諧，同時保障法
      條原立法精神目的在維護交通、保障安全，故針對舉發部
      分，增訂（7 日）期限之規定，而強化社會秩序之安定性
      。是一般民眾見有違規事件，皆可於行為終了日起7 日內
      敘明違規事實或檢具違規證據資料，向公路主管或警察機
      關檢舉，經查證屬實者，應即舉發之，合先敘明。
    3.經查，本院依職權勘驗本件舉發之採證光碟內容略以：「
      1.檔案名稱：0000000A00_ATTCH4 (1) 。2.光碟播放時間
      共18秒，本檔案之錄影畫面係2020年12月25日19時許所錄
      製。本件為檢舉人車輛前方之行車紀錄器影像。3.畫面一
      開始可看見原告駕駛車牌號碼0000－00號自用小客車（下
      稱系爭車輛），行駛於檢舉人車輛前方，並行駛於『穿越
      虛線』右側之車道上。4.光碟播放時間6 秒許，系爭車輛
      開始跨越『穿越虛線』向左變換車道，嗣光碟播放時間13
      秒許，系爭車輛已完全向左變換車道成功，期間系爭車輛
      均未使用左側方向燈」等情（見本院卷第35頁反面），核
      與舉發機關110 年4 月6 日國道警一交字第1100000000號
      函文表示略以：「說明：二、有關5652－VT號車於109 年
      12月25日19時30分，在國道二號東向9.2 公里處未依規定
      變換車道（變換車道未依規定使用方向燈）違規案，係民
      眾現場目睹該車違規，以科學儀器取得證據資料向本大隊
      提出檢舉。本大隊依道路交通管理處罰條例第7 條之1 『
      對於違反本條例之行為者，民眾得敘明違規事實或檢具違
      規證據資料，向公路主管或警察機關檢舉，經查證屬實者
      ，應即舉發』之規定，經查證屬實後，依據處罰條例第33
      條第1 項第4 款『未依規定變換車道』之規定，經查證屬
      實後依法逕行舉發（第ZAB000000 號違規單）…」等語（
      見本院卷第18頁），大致相符。顯見原告駕駛系爭車輛於
      109 年12月25日19時30分許，行經國道二號高速公路東向
      9.2 公里處時，自「穿越虛線」右側之車道向左跨越「穿
      越虛線」駛入主線車道時，確有未依規定使用方向燈，並
      有系爭舉發通知單、民眾檢舉明細資料（見本院卷第22頁
      、第32頁）等資料在卷可佐，亦為原告於起訴狀內所未否
      認（見本院卷第3 頁反面），足認本件原告確有行駛高速
      公路未依規定變換車道之違規。 
    4.至原告主張：該車道為縮減車道，原告係依路面指標循序
      駛入正常車道，後車應得知原告即將切入主線車道，並未
      影響後方車輛安全等語。惟查，按設置規則第189 條之1
      規定：「穿越虛線，係供車輛匯入匯出時，做為劃分主線
      車道與其他車道之用，其他車道車輛應讓主線車道車輛先
      行」，復參照臺北高等行政法院110 年度交上字第107 號
      行政判決：「高速公路主管機關指定時段、特定路段之路
      肩開放車輛通行時，該路肩實質上即具有車道之性質，則
      由路肩跨越『穿越虛線』駛入減速車道，自屬變換車道之
      行為」判決意旨觀之，可知舉發機關引用設置規則第189
      條之1 之規定，係為說明「穿越虛線」本為車道線之一種
      ，其功能係劃分主線車道與其他車道之用，如跨越「穿越
      虛線」，當然亦屬跨越車道線，自屬「變換車道」之行為
      。再對照上開採證影片，可見系爭車輛確從繪有穿越虛線
      之右側車道，行駛進入主線車道之事實明確，其為變換車
      道之行為，自應全程使用方向燈，以警示後方來車，以維
      護行車安全。再者，有關道路交通標誌、標線、號誌，係
      交通主管機關依道路交通狀況及用路人之需要而依法設置
      ，駕駛人本有遵守標誌、標線、號誌指示之義務，且原告
      係領有駕駛執照之駕駛人，對於上開交通法規應詳知了解
      。自不得憑其個人主觀認定而任意決定不予遵守，否則將
      使交通秩序大亂，影響道路交通安全及其他用路人權益。
      故原告認其依路面指標循序切入主線車道，未影響後車安
      全，故無須使用方向燈，顯係誤解法律之規定，自不足採
      。又原告為持有合法駕駛執照之人，對於道路交通安全規
      則理應知悉，是本件原告之違規行為，縱認非故意，亦有
      「應注意，能注意，而未注意」之過失責任。故本件被告
      認定原告有「行駛高速公路未依規定變換車道」之違規，
      並無違誤。
（三）被告以原處分裁罰原告3,000 元，並記違規點數1 點，並
      無違誤：
    1.按「汽車行駛於高速公路、快速公路或設站管制之道路，
      不遵使用限制、禁止、行車管制及管理事項之管制規則而
      有下列行為者，處汽車駕駛人新臺幣3,000 元以上 6,000
      元以下罰鍰：四、未依規定變換車道」、「汽車駕駛人有
      下列各款所列條款之一者，除依原條款處罰鍰外，並予記
      點：一、有第33條第1 項、第2 項、第38條第1 項、第40
      條、第45條、第47條第1 款至第3 款、第48條、第49條或
      第60條第1 項、第2 項第1 款、第2 款情形之一者，各記
      違規點數1 點」，處罰條例第33條第1 項第4 款、第63條
      第1 項第1 款分別定有明文。
    2.次按裁罰基準及處理細則第1 條規定：「本細則依道路交
      通管理處罰條例第92條第4 項規定訂定之」、第2 條第 1
      項、第2 項規定：「處理違反道路交通管理事件之程序及
      統一裁罰基準依本細則之規定辦理。前項統一裁罰基準，
      如附件違反道路交通管理事件統一裁罰基準表」，核上開
      裁罰基準及處理細則之規定，就其立法目的及功能，乃為
      防止處罰機關枉縱或偏頗，依處罰條例第92條第4 項所授
      權交通部會同內政部訂定之裁罰基準及處理細則及其附件
      「違反道路交通管理事件統一裁罰基準表」（下稱裁罰基
      準表），用以維持裁罰之統一性與全國因違反道路交通管
      理事件受處罰民眾之公平，不因裁決人員不同，而生偏頗
      ，寓有避免各監理機關於相同事件恣意為不同裁罰之功能
      ，並非法所不許，於憲法上保障人民財產權之意旨並無牴
      觸（此並有司法院釋字第511 號解釋意旨理由足資參照）
      ，是被告自得依此裁罰基準表而為裁罰。
    3.原告確有「行駛高速公路未依規定變換車道」之違規行為
      ，已詳如前述，且原告係於應到案期限內到案聽後裁決，
      又依裁罰基準表規定：「小型車」、「行駛高、快速公路
      未依規定變換車道」，於期限內繳納或到案聽候裁決者，
      裁處罰鍰3,000 元。是本件被告依處罰條例第33條第1 項
      第4 款、第63條第1 項第1 款、裁罰基準及處理細則及裁
      罰基準表等規定，以原處分裁罰原告3,000 元之法定罰鍰
      ，並記違規點數1 點，經核即屬於法有據，該等處分並無
      違誤。故原告訴請撤銷為無理由，應予駁回。
（四）本件判決基礎已臻明確，兩造其餘之攻擊防禦方法及訴訟
      資料經本院審酌後，核與判決結果不生影響，無一一論述
      之必要，附此敘明。
六、本件第一審裁判費為裁判費300 元，應由原告負擔，爰確定
    第一審訴訟費用額如主文第二項所示。
據上論結，本件原告之訴為無理由，依行政訴訟法第237條之8第
1 項、第98條第1 項前段，判決如主文。
中　　華　　民　　國　 110　　年　　11　　月　　30　　日
　　　　　　　　　行政訴訟庭　法　官　黃漢權
上為正本係照原本作成。
如不服本判決，應於判決送達後20日內，向本院提出上訴狀並表
明上訴理由（原判決所違背之法令及其具體內容或依訴訟資料可
認為原判決有違背法令之具體事實），其未載明上訴理由者，應
於提出上訴後20日內向本院補提理由書（上訴狀及上訴理由書均
須按他造人數附繕本，如未按期補提上訴理由書，則逕予駁回上
訴），並應繳納上訴裁判費新臺幣750元。
中　　華　　民　　國　 110　　年　　11　　月　　30　　日
　　　　　　　　　　　　　　　書記官　蕭竣升